臺灣高雄地方法院民事裁定　　　　　　　　96年度破字第98號
聲　請　人　乙○○
上列聲請人聲請宣告破產事件，本院裁定如下：
    主  文
聲請駁回。
聲請費用由聲請人負擔。
    理  由
一、聲請意旨略以：聲請人乙○○因召集互助會，擔任會首，遭
    會員倒會，致須向銀行借貸以償付會款，且須負擔自己及家
    人生活開銷，常入不敷出，遂以債養債應急，終至積欠債務
    總額達新臺幣（下同）2,723,000 元，而資產僅現金40萬元
    及不固定之薪資所得，顯已達無法清償債務之程度，爰依破
    產法之規定，聲請宣告破產等語。
二、按破產，對債務人不能清償債務者宣告之；破產管理人之報
    酬為財團費用；破產人及其家屬之必要生活費，視為財團費
    用；財團費用及財團債務，應先於破產債權，隨時由破產財
    團清償之，破產法第57條、第95條第1 項第3 款、第2 項及
    第97條分別定有明文。次按法院就破產之聲請，應依職權為
    必要之調查，倘債務人確係毫無財產可構成破產財團，或債
    務人之財產不敷清償破產財團之費用及財團之債務，無從依
    破產程序清理其債務時，得以無宣告破產之實益，裁定駁回
    聲請（最高法院86年度臺抗字第479 號裁定參照）。
三、經查，聲請人分別積欠中華商業銀行185,896 元、中國信託
    商業銀行54,759元、臺北富邦商業銀行104,179 元、國泰世
    華商業銀行302,412 元、荷商荷蘭銀行66,026元、兆豐國際
    商業銀行69,983元、美商花旗銀行143,394 元暨利息、臺灣
    新光商業銀行81,364元暨利息、違約金、聯邦商業銀行88,4
    42元、臺北國際商業銀行（現已更名為永豐商業銀行）327,
    696 元、安泰商業銀行579,558 元暨利息、板信商業銀行66
    ,585 元 暨利息、違約金、遠東銀行75,442元暨利息、違約
    金等情，有上開銀行之函文各1 份在卷可憑（詳本院卷第36
    頁至第80頁、第141 頁、第165 頁、第182 頁、第198 頁）
    。另本院函詢萬泰商業銀行結果，該行並未函覆聲請人積欠
    之金額，惟聲請人自承積欠萬泰商業銀行之款項為60萬元，
    是聲請人所負債務總額應為2,745,736 元。又聲請人主張其
    除現金40萬元及每月薪資收入外，別無其他資產，足徵聲請
    人之資產顯不足以清償負債甚明。
四、然查，聲請人主張其有40萬元現金得構成破產財團等情，固
    提出發票人為林進益、面額40萬元、支票號碼KB0000000 、
    發票日96年10月29日之支票為證（詳本院卷第139 頁），然
    就上開40萬元之來源，聲請人到庭先稱：其經親友資助40萬
    元，現金放在家中云云；嗣改稱：其以上開40萬元現金與不
    知名之友人換票，錢存在銀行，在何人帳戶其並不知情云云
    ；又改稱：錢放在其子甲○○郵局帳戶云云（詳本院卷第13
    7 頁），前後顯有矛盾。而上開款項倘係聲請人親友資助以
    供組成破產財團，聲請人應無隱瞞該等款項所在之理。又證
    人甲○○到庭證稱：渠嬸嬸陳玉蘭於96年2 月間匯款50萬元
    至渠帳戶，宣稱要給聲請人用，渠不知該筆款項來源及用途
    等語（詳本院卷第159 頁），並提出渠帳戶影本為憑（詳本
    院卷第163 頁）。則該筆款項金額顯與聲請人所述不符，況
    證人甲○○亦無法確定該筆款項之用途，自難遽認聲請人確
    實擁有現金40萬元以供組成破產財團。又聲請人主張其有薪
    資所得等語，固提出各類所得扣繳暨免扣繳憑單為證（詳本
    院卷第139 頁），本院並依職權查詢聲請人95年度稅務電子
    閘門財產所得調件明細表在卷可憑（詳本院卷第87頁）。然
    上開扣繳憑單之扣繳單位為進弘企業社，扣繳義務人為佘淑
    滿，有該憑單可資佐證，而佘淑滿為聲請人之妻，目前無業
    ，聲請人以打零工為業，收入並不固定乙情，為聲請人所自
    承，亦據證人甲○○證述屬實（詳本院卷第159 頁），並有
    其等之戶籍資料可查（詳本院卷第14頁），從而，自無從以
    上開憑單遽認聲請人現仍有上開收入。聲請人又未舉證證明
    其有其餘薪資收入，自難遽認其有薪資所得足以構成破產財
    團。
五、況縱認聲請人確實擁有上開40萬元現金以組成破產財團，然
    查破產管理人之報酬、聲請人及其家屬必要生活費均屬財團
    費用而應優先清償，業如前述。而破產程序必須召開債權人
    會議、出售資產、分配破產財團等，依司法院頒布之各級法
    院辦案期限實施要點第2 點規定，破產事件之辦案期限為2
    年，自可預期於進行破產程序期間必須支出各項費用，而目
    前實務上破產管理人之報酬約4 至5 萬元。另聲請人與其妻
    佘淑滿育有3 名子女，其中長女李佩嬬業已出嫁，長子甲○
    ○已成年並可自理生活，僅次子佘立宗雖成年，惟就學中仍
    需仰賴聲請人撫養，而聲請人之妻亦無業，亦需聲請人供給
    生活費用乙情，業經證人甲○○到庭證述屬實（詳本院卷第
    159 頁），亦為聲請人所不爭執，堪認聲請人僅須扶養其配
    偶及次子佘立宗。又依行政院主計處公布之95年度家庭收支
    調查報告記載，高雄縣平均每戶人數為3.22人，消費支出為
    53 2,306元（詳本院卷第201 頁），可知高雄縣每人每年平
    均消費支出約為165,312 元，則如聲請人獲准破產，其依破
    產程序於1 年內所需支出之財團費用至少為535,936 元（16
    5, 312×3 ＋40,000）。而聲請人雖謂現有臨時工薪資收入
    可資支應生活費用云云，惟並未舉證以實其說，已如前述，
    不足採信。從而，如准許聲請人破產，則其每年需支付破產
    管理人之報酬及其本人與家屬之生活費用共計535,936 元，
    不但無法清償任何破產債務，反而徒增破產費用之支出，揆
    諸首開說明，聲請人聲請宣告破產，並無實益，其聲請即無
    理由，應予駁回。
六、依破產法第5 條、民事訴訟法第95條、第78條、裁定如主文
    。
中　　華　　民　　國　　96　　年　　11　　月　　29　　日
                  民事第一庭  法　官　謝梨敏
以上證明與原本無異。
如對本裁定抗告須於裁定送達後10日內向本院提出抗告狀，並繳
納裁判費新台幣1,000元。
中　　華　　民　　國　　96　　年　　11　　月　　29　　日
                              書記官  何明昌
